【裁判字號】    97,訴,172
【裁判日期】    970314
【裁判案由】    毒品危害防制條例
【裁判全文】
臺灣板橋地方法院刑事判決               97年度訴字第172號
公  訴  人  臺灣板橋地方法院檢察署檢察官
被      告  甲○○
                 （現另案於臺灣臺北監獄臺北分監執行中）
上列被告因違反毒品危害防制條例案件，經檢察官提起公訴（96
年度毒偵字第9641號），因被告於準備程序進行中就被訴事實為
有罪之陳述，經告知簡式審判程序之旨，本院裁定由受命法官獨
任進行簡式審判程序，並判決如下：
    主  文
甲○○施用第一級毒品，累犯，處有期徒刑捌月，扣案之第一級
毒品海洛因壹包（毛重零點貳柒公克、淨重零點零柒公克）沒收
銷燬之，包裝上開海洛因毒品之外包裝壹個、注射針筒壹支，均
沒收；又施用第二級毒品，累犯，處有期徒刑伍月。應執行有期
徒刑拾壹月，扣案之第一級毒品海洛因壹包（毛重零點貳柒公克
、淨重零點零柒公克）沒收銷燬之，包裝上開海洛因毒品之外包
裝壹個、注射針筒壹支，均沒收。
    事  實
一、甲○○於民國89年間因施用毒品案件，經本院於89年9 月11
    日以89年度毒聲字第5392號裁定送戒治處所觀察、勒戒後，
    認無繼續施用毒品傾向，經臺灣板橋地方法院檢察署檢察官
    於90年2 月5 日以90年度毒偵緝字第85號為不起訴處分確定
    ，復於90年間因施用毒品案件，經本院於90年8 月2 日以90
    年度毒聲字第3247號裁定送戒治處所觀察、勒戒，亦認無繼
    續施用毒品傾向，經同署檢察官於90年8 月21日以90年度毒
    偵字第3183號為不起訴處分確定，而於90年8 月20日執行完
    畢釋放。又於89年間因偽造文書等案件，經本院以89年度訴
    字第1998號判處偽造文書罪部分有期徒刑4 月、傷害罪部分
    有期徒刑3 月，應執行有期徒刑6 月，於92年3 月26日縮短
    刑期執行完畢；又於93年間因竊盜案件，經本院以93年度簡
    字第5342號判處有期徒刑4 月確定，再因施用毒品案件，經
    本院94年度訴字第54號判決有期徒刑9 月、7 月確定，上開
    竊盜及毒品等罪，本院以94年度聲字第1267號裁定應執行有
    期徒刑1 年5 月；復因竊盜案件，經本院以94年易字第192
    號判處有期徒刑7 月確定，與前開3 案經裁定之應執行刑接
    續執行後，於95年10月2 日假釋出監付保護管束，於95年12
    月21日保護管束期滿未經撤銷假釋視為執行完畢。
二、詎猶不知悔改，竟分別基於施用第一級毒品海洛因（以下稱
    海洛因）及施用第二級毒品甲基安非他命（下稱甲基安非他
    命）之犯意，於96年11月26日凌晨1 時45分為警採尿前26、
    96小時內某時，在臺北縣樹林市○○路附近加油站廁所內，
    以將海洛因摻水置入針筒後注射之方式，及將甲基安非他命
    放入吸食器內燒烤成煙霧後吸取煙氣方式，施用海洛因及甲
    基安非他命各1 次。嗣於96年11月25日晚上11時20分許，在
    臺北縣中和市○○路92號前為警查獲，並扣得海洛因1 包（
    毛重0.27公克、淨重0.07公克），及其用以施用海洛因之注
    射針筒1 支，而悉上情。
三、案經臺北縣政府警察局移送臺灣板橋地方法院檢察署檢察官
    偵查起訴。
    理  由
一、訊據被告甲○○坦承前開犯罪實，而被告於96年11月25日為
    警所採尿液送臺灣檢驗科技股份有限公司檢驗結果，發現確
    有鴉片類、安非他命類之陽性反應，此有臺北縣政府警察局
    中和分局毒品案犯罪嫌犯人姓名及代碼對照表、臺灣檢驗科
    技股份有限公司96年12月24日出具之濫用藥物檢驗報告各1
    紙附卷可稽，次查，該檢驗中心係先以酵素免疫分析法（Ｅ
    ＩＡ）篩驗，其尿液中海洛因代謝物嗎啡、安非他命濃度超
    出檢測範圍，再以氣相層析質普儀分析法（ＧＣ／ＭＳ）確
    認；其檢驗方法係以「氣相層析儀」先將物質氣化後，再經
    分析管分離，由於各種物質之沸點及對管柱之吸附力不同，
    在經過檢測器（Detector）測定後，表現出不同之滯留時間
    （Retension time），以滯留時間來判斷係何種物質；再利
    用「質普儀」為檢測器，將物質撞擊成碎片，記錄其質譜圖
    。因每個化合物之鍵結能力不同，故不同之物質會有其特定
    之質譜圖，因此在物質之判斷上有如指紋之鑑定，在理論上
    ，扣除人為因素，其精確度已接近百分之百。次按海洛因經
    注射或吸入人體後，約80% 於24小時內自尿中排出，一般而
    言，尿液中能否驗出嗎啡陽性反應與其投與量、投與途徑、
    採尿時間、個人體質及檢測方法之靈敏度有關，國外曾有文
    獻報導注射6 毫克之海洛因鹽酸鹽，其代謝物嗎啡之平均可
    檢出時限約為26小時，業經行政院衛生署藥物食品檢驗局於
    81年9 月8 日以藥檢壹字第8114885 號函述綦詳。又按甲基
    安非他命經口服投與後約百分之70於24小時內自尿中排出，
    約百分之90於96小時內自尿中排出，由於甲基安非他命成分
    之檢出與其投與方式、投與量、個人體質、採尿時間與檢測
    儀器之精密度等諸多因素有關，因此僅憑尿液中呈安非他命
    陽性反應，並無法確實推算吸食時間距採集時間之長短，惟
    依上述資料推斷，最長可能不會超過4 日，亦經行政院衛生
    署藥物食品檢驗局81年2 月8 日（81）藥檢一字第001156號
    函示明確。被告上開所採尿液送驗結果既同時有鴉片類及甲
    基安非他命之陽性反應，顯見被告在經警採尿前之26、96小
    時內某時點，確曾有施用毒品海洛因及安非他命犯行。此外
    ，復有被告所有供施用之毒品第1 級毒品海洛因1 包（毛重
    0.27公克、淨重0.07公克）及注射針筒1 支等扣案可資佐證
    ，足證被告前開自白應與事實相符，應予信實。復按，毒品
    危害防制條例於92年7 月9 日修正公布，自93年1 月9 日施
    行，其中第20條、第23條將施用毒品之刑事處遇程序，區分
    為「初犯」及「五年內再犯」、「五年後再犯」。依其立法
    理由之說明：「初犯」，經觀察、勒戒或強制戒治後，應為
    不起訴處分或不付審理之裁定；經觀察、勒戒或強制戒治執
    行完畢釋放後，「五年內再犯」者，因其再犯率甚高，原實
    施之觀察、勒戒及強制戒治既已無法收其實效，爰依法追訴
    或裁定交付審理。至於經觀察、勒戒或強制戒治執行完畢釋
    放後，「五年後再犯」者，前所實施之觀察、勒戒或強制戒
    治已足以遮斷其施用毒品之毒癮，為期自新及協助其斷除毒
    癮，仍適用「初犯」規定，先經觀察、勒戒或強制戒治之程
    序。從而依修正後之規定，僅限於「初犯」及「五年後再犯
    」二種情形，始應先經觀察、勒戒或強制戒治程序。倘被告
    於五年內已再犯，經依法追訴處罰，縱其第三次（或第三次
    以上）再度施用毒品之時間，在初犯經觀察、勒戒或強制戒
    治執行完畢釋放五年以後，已不合於「五年後再犯」之規定
    ，且因已於「五年內再犯」，顯見其再犯率甚高，原實施觀
    察、勒戒或強制戒治，已無法收其實效，即應依該條例第10
    條處罰，此有最高法院95年度第7 次刑事庭會議決議可資參
    照。本件被告有如事實欄所載毒品前科情形，有臺灣高等法
    院被告前案紀錄表1 份附卷可稽。參諸前開說明，自無再經
    觀察、勒戒及強制戒治之必要，自應逕行追訴處罰。本件事
    證明確，被告犯行洵堪認定，應予依法論科。
二、核被告甲○○所為，係犯毒品危害防制條例第10條第1 項、
    第2 項之施用第一級毒品罪及施用第二級毒品罪。被告持有
    第一級、第二級毒品之犯行，分別為施用之高度行為所吸收
    ，均不另論罪。被告所犯上開二罪名，犯意各別，行為互殊
    ，應予分論併罰。又被告有事實欄所載之執行紀錄，有臺灣
    高等法院被告前案紀錄表在卷可稽，其於有期徒刑執行完畢
    後之5 年以內，再故意犯本件有期徒刑以上之上開二罪，為
    累犯，均應依法加重其刑。爰審酌被告前已有毒品之罪行，
    有事實欄所載之前案情形，顯見其戒除毒癮之意志薄弱，無
    視於毒品對於自身健康之戕害及國家對於杜絕毒品犯罪之禁
    令，惟考量施用毒品者均具有相當程度之生理成癮性及心理
    依賴性，戒除不易，且犯罪心態與一般刑事犯罪之本質不同
    ，非難性較低，暨衡以其施用毒品之動機、犯罪後坦承犯行
    之態度等一切情狀，分別量處如主文所示之刑，並定其應執
    行刑，以資懲儆。
三、扣案之海洛因1 包（毛重0.27公克、淨重0.07公克），係查
    獲之第一級毒品，不問是否屬於被告所有，應依毒品危害防
    制條例第18條第1 項前段之規定，宣告沒收銷燬之。至包含
    上開海洛因毒品之外包裝1 個及注射針筒1 支，均係被告所
    有，供其施用第一級毒品所用之物，業據被告供明在卷，併
    依刑法第38條第1 項第2 款之規定，宣告沒收。
據上論斷，應依刑事訴訟法第273 條之1 第1 項、第299 條第1
項前段，毒品危害防制條例第10條第1 項、第2 項、第18條第1
項前段，刑法第11條前段、第47條第1 項、第51條第5 款、第38
條第1 項第2 款，判決如主文。
本案經檢察官馬中人到庭執行職務。
中    華    民    國    97    年    3     月    14    日
                  刑事第十八庭  法  官  吳幸娥
以上正本證明與原本無異
如不服本判決應於送達後10日內向本院提出上訴狀
                                書記官  陳靜怡
中    華    民    國    97    年    3     月    14    日
附錄本案論罪科刑法條全文：
毒品危害防制條例第10條
施用第一級毒品者，處 6 月以上 5 年以下有期徒刑。
施用第二級毒品者，處 3 年以下有期徒刑。


司法院資訊處製作；財團法人民間司法改革基金會備份。
